【裁判字號】    97,易,761
【裁判日期】    970804
【裁判案由】    竊盜等
【裁判全文】
臺灣高雄地方法院刑事判決               97年度易字第761號
公  訴  人  臺灣高雄地方法院檢察署檢察官
被      告  乙○○
                    （現另案於臺灣高雄第二監獄執行中）
上列被告因竊盜等案件，經檢察官提起公訴（97年度偵字第1432
2 號、第15126 號、第16250 號），嗣因被告就被訴事實為有罪
之陳述，本院經聽取
當事人之意見後，改依簡式審判程序進行，判決如下：
    主  文
乙○○幫助犯詐欺取財罪，累犯，處有期徒刑肆月；又犯竊盜罪
，累犯，處有期徒刑貳月；又犯竊盜罪，累犯，處有期徒刑月
，應執行有期徒捌月。
    事  實
一、乙○○因違反肅清煙毒條例及麻醉藥品管理條例案件，分別
    經本院以80年度訴字第1944號及80年度易字第6157號判處有
    期徒刑4 年、4 月，並經裁定應執行有期徒刑4 年2 月確定
    ，於82年5 月13日假釋出監；復因違反肅清煙毒條例條例案
    件，經本院以82年訴字第4238號判處3 年6 月確定，前開假
    釋並經撤銷，與殘刑2 年1 月又21日接續執行，於84年11月
    17日再度假釋出監；再因違反肅清煙毒條例案件，經臺灣士
    林地方法院以85年度訴字第484 號判處有期徒刑4 年2 月；
    因竊盜及違反麻醉藥品管理條例案件，分別經本院以85年易
    字第5541號、85年度易字第5663號及85年度訴字第2684號判
    處有期刑1 年6 月、8 月及3 年3 月，該4 罪並經裁定應執
    行有期徒刑9 年2 月確定，前開假釋並經撤銷，與殘刑3 年
    4 月又11日接續執行，於91年10月16日又假釋出監；嗣又因
    違反毒品危害防制條例案件，再經撤銷假釋並執行殘刑6 年
    又21日，於執行中因中華民國九十六年罪犯減刑條例施行，
    經裁定減刑後，於96年7 月16日縮刑期滿執行完畢。詎其仍
    不思悔改，先後為下列行為：
(一)、乙○○知悉國內社會上層出不窮之詐騙集團或不法份子為掩
    飾其不法行徑，避免執法人員之追究及處罰，經常利用他人
    之存款帳戶掩人耳目，雖預見將自己申辦之帳戶提供不認識
    之他人使用，可能幫助他人從事財產犯罪，竟以縱有人持其
    存款帳戶作為詐騙之犯罪工具，亦不違其本意之幫助詐欺犯
    意，於96年10月中旬某日16時許，在高雄市○○○路21-1號
    前，將其申辦之國泰世華商業銀行中華分行（下稱國泰世華
    銀行）帳號000000000000號、第一商業銀行三民分行（下稱
    第一銀行）所申辦之帳號00000000000 號帳戶之存摺、金融
    卡及密碼等物交付予真實姓名年籍不詳綽號「林仔」之成年
    男子及其所屬詐欺集團成員使用。嗣該詐騙集團成員意圖為
    自己不法之所有，分別於96年10月30日9 時52分許及同年11
    月1 日11時50分許，聯絡戊○○、丙○○，並均佯稱：其帳
    戶疑涉有洗錢，須將所有銀行存款匯入指定帳戶監管云云，
    致戊○○、丙○○不疑有詐而陷於錯誤，遂先後依指示各將
    新台幣（下同）535,000 元、110,000 元分別匯入乙○○所
    有上開國泰世華銀行、第一銀行之帳戶內，嗣因戊○○、丙○○發覺受騙而報警處理。
(二)、乙○○於97年5 月16日中午12時許，騎乘車牌號碼YC6-228
    號重型機車，行經高雄市○○路與七賢路路口公園旁，見該
    處有鋼鐵13公斤，竟意圖為自己不法所有之犯意，徒手竊取
    該批鋼鐵13公斤後，得手後隨即將該批鋼鐵置於機車腳踏板
    處，再騎車載運持往不詳之資源回收場變賣，得款300 元花
    用一空。
(三)、乙○○於97年5 月17日凌晨3 時許，騎乘車牌號碼YC6-228
    號重型機車，搭載不知情之張東城（業經不起訴處分確定）
    欲前往台南市，於同日凌晨4 時許，途經己○○所經營高雄
    市楠梓區○○○路85號之「成禾鐵工廠」前時，見有白鐵材
    料一批（價值約600 元）置於該工廠屋簷下，竟意圖為自己
    不法之所有，將機車停下後逕自走向該工廠，徒手竊取該批
    白鐵材料，得手後隨即將該批白鐵置於機車腳踏板處，再騎
    車載運離去。嗣於同日凌晨4 時50分許，因行跡可疑，為警
    在高雄市楠梓區○○○路60號附近空地發現，並扣得上開白
    鐵一批，因而查獲，後經乙○○於警詢中，於犯罪偵查人員
    尚未發覺犯罪事實一(二)前，主動向員警坦承該部分之犯行，
    並接受裁判。
二、案經高雄市政府警察局楠梓分局暨戊○○、丙○○訴由高雄
    市政府警察局新興分局、三民第一分局分別報請臺灣高雄地
    方法院檢察署檢察官偵查起訴。
    理  由
一、被告梁哲城所犯均係死刑、無期徒刑、最輕本刑為3 年以上
    有期徒刑以外之罪，其於準備程序就前揭被訴事實為有罪之
    陳述，經告知簡式審判程序之旨，並聽取檢察官與被告意見
    後，認無不得或不宜改依簡式審判程序進行之處，依刑事訴
    訟法第273 條之1 第1 項之規定，裁定依簡式審判程序審理
    。
二、上開事實，業據被告於本院審理時坦承不諱，核與證人即被
    害人戊○○、丙○○於警詢證述之情節相符，並有國泰世華
    商業銀行存款憑證、法務部執行假扣押處分命令影本、個人
    資料外洩授權止付聲明書影本、國泰世華商業銀行中華分行
    96 年12 月4 日96國世銀中華字第116 號函附之開戶資料及
    存摺存款交易查詢單、第一商業銀行三民分行96年11月16日
    （96 ） 一三民字第65號函、97年5 月8 日（97）一三民字
    第57 號 函所附之開戶資料及存款明細分類帳在卷可稽；復
    有證人即被害人己○○於警詢中、張東城於偵查中證述明確
    ，並有扣押筆錄、扣押物品目錄表、贓物認領保管單及照片
    4 張附卷可資佐證，被告之自白與事實相符，可採為認定犯
    罪之證據。本案事證明確，被告上揭犯行，均堪以認定，應
    予依法論科。
三、按刑法上之幫助犯，係對於犯罪與正犯有共同之認識，而以
    幫助之意思，對於正犯資以助力，而未參與實施犯罪之行為
    者而言。是以，如未參與實施犯罪構成要件之行為，且係出
    於幫助之意思提供助力，即屬幫助犯，而非共同正犯。被告
    將前揭帳戶交予「林仔」後，復由其詐欺之成員向被害人施
    以詐術，致被害人陷於錯誤，而將帳戶存款匯入被告所提供
    之帳戶，核被告所為係犯刑法第30條第1 項、第339 第1 項
    之幫助詐欺取財罪；核被告就犯罪事實一(二)、(三)所示之犯行
    ，均係犯刑法第320 條第1 項之竊盜罪；又被告於96年10月
    中旬某日將上開2 個帳戶之存摺、提款卡及密碼同時交予「
    林仔」，顯係基於一幫助之決意及行為，應論以一罪（最高
    法院86年度台上字第5680號、87年度台上字第3865號判決意
    旨參照）。被告所犯上開3 罪，犯意各別，行為互殊，罪名
    有別，應予分論併罰。被告有如前開事實欄所載之犯罪科刑
    及執行紀錄，此有臺灣高等法院被告前案紀錄表1 份在卷可
    稽，其前受徒刑之執行完畢後，5 年以內故意再犯本件有期
    徒刑以上之罪，為累犯，均應依刑法第47條第1 項之規定，
    加重其刑。又犯罪事實一、(一)之被告幫助他人實施犯罪之犯
    行，應依刑法第30條第2 項規定減輕其刑；犯罪事實二、(二)
    之竊盜犯行，於被害人尚未報案前，係被告於97年5 月17日
    警詢製作筆錄時，主動於犯罪偵查機關尚未發覺犯罪事實及
    犯罪人之前，即向警方自首，並偕同警方到現場查證等情，
    業經證人即查獲員警丁○○於本院審理時證述無訛（詳本院
    卷第48頁），審酌被告係主動供出此部分之犯行，以利偵查
    ，足見其已有悔意，爰就被告依刑法第62條前段之規定減輕
    其刑；被告就犯罪事實一、(一)及(二)所示之犯行，同時有刑之
    加重及減輕事由，爰各依法先加重後減輕之。爰審酌被告為
    謀一己私利，而將帳戶相關資料交給不法份子資為詐欺取財
    之工具，紊亂社會正常交易秩序，使不法之徒藉此輕易詐取
    財物，徒增檢警查緝之困難，所造成之危害非輕，且被害人
    遭受詐騙之金額非小，以及不思循正當途逕取得財物，恣意
    竊取他人財物，惟念及被告犯後坦承犯行，態度良好，尚具
    悔意，及其竊取物品價值，犯罪之動機、方法等一切情狀，
    爰分別量處如主文所示之刑，並定其應執行之刑。
據上論斷，應依刑事訴訟法第273 條之1 第1 項、第299 條第1
項前段，刑法第30條、第339 條第1 項、第320 條第1 項、第47
條第1 項、第51條第5 段，第62條前段，刑法施行法第1 條之1
，判決如主文。
本案經檢察官甲○○到庭執行職務。
中    華    民    國    97    年     8     月    4    日
                  刑事第十六庭  法  官    文昌
以上正本證明與原本無異。
如不服本判決應於收受本判決後10日內向本院提出上訴書狀，並
應敘述具體理由，如未敘述上訴理由者，應於上訴期間屆滿後20
日內補提理由書狀於本院（均須按他造當事人之人數附繕本）「
切勿逕送上級法院」。
中    華    民    國    97    年     8     月    4    日
                                書記官     吳良美
中華民國刑法第339條
（普通詐欺罪）
意圖為自己或第三人不法之所有，以詐術使人將本人或第三人之
物交付者，處5 年以下有期徒刑、拘役或科或併科1 千元以下罰
金。
以前項方法得財產上不法之利益或使第三人得之者，亦同。
前二項之未遂犯罰之。
中華民國刑法第30條
（幫助犯及其處罰）
幫助他人實行犯罪行為者，為幫助犯。雖他人不知幫助之情者，
亦同。
幫助犯之處罰，得按正犯之刑減輕之。
中華民國刑法第320條
（普通竊盜罪、竊佔罪）
意圖為自己或第三人不法之所有，而竊取他人之動產者，為竊盜
罪，處5年以下有期徒刑、拘役或5百元以下罰金。
意圖為自己或第三人不法之利益，而竊佔他人之不動產者，依前
項之規定處斷。
前二項之未遂犯罰之。


司法院資訊處製作；財團法人民間司法改革基金會備份。
